臺灣高等法院刑事判決　　　　　　　　100年度上訴字第252號
上　訴　人
即　被　告　劉貞炘
上列上訴人因偽造文書等案件，不服臺灣臺北地方法院99年度訴
字第322 號、第1123號，中華民國99年12月15日第一審判決（起
訴案號：臺灣臺北地方法院檢察署99年度偵字第3118號，追加起
訴案號：臺灣臺北地方法院檢察署99年度偵字第10010、10897號
），提起上訴，本院判決如下：
    主  文
上訴駁回。
    理  由
一、依刑事訴訟法第350條、第361條、第362條、第367條規定，
    不服地方法院之第一審判決而上訴者，須提出上訴書狀，並
    應敘明具體理由，為上訴必備之程式；其所提出之書狀未敘
    述上訴理由，或僅曾以言詞陳述上訴理由者，均應於上訴期
    間屆滿後20日內補提理由書於第一審法院。第一審法院經形
    式審查，認逾期未補提上訴理由者，應定期間先命補正；逾
    期未補正者，為上訴不合法律上之程式，應以裁定駁回。倘
    已提出上訴理由，但所提非屬具體理由者，則由第二審法院
    以上訴不合法律上之程式，判決駁回。而所謂具體理由，必
    係依據卷內既有訴訟資料或提出新事證，指摘或表明第一審
    判決有何採證認事、用法或量刑等足以影響判決本旨之不當
    或違法，而構成應予撤銷之具體事由，始克當之（例如：依
    憑證據法則具體指出所採證據何以不具證據能力，或依憑卷
    證資料，明確指出所為證據證明力之判斷如何違背經驗、論
    理法則）；倘僅泛言原判決認定事實錯誤、違背法令、量刑
    失之過重或輕微，而未依上揭意旨指出具體事由，或形式上
    雖已指出具體事由，然該事由縱使屬實，亦不足以認為原判
    決有何不當或違法者（例如：對不具有調查必要性之證據，
    法院未依聲請調查亦未說明理由，或援用證據不當，但除去
    該證據仍應為同一事實之認定），皆難謂係具體理由，俾與
    第二審上訴制度旨在請求第二審法院撤銷、變更第一審不當
    或違法之判決，以實現個案救濟之立法目的相契合，並節制
    濫行上訴（參照最高法院97年度台上字第892 號刑事判決意
    旨）。
二、本件被告不服原審判決，提起上訴，其於民國（下同）99年
    12月28日提出上訴狀稱：「原判決與事實不符，按刑事訴訟
    法規定，犯罪事實應依證據，無證據不得推斷其犯罪事實，
    事實之認定應依證據，如未能發現確實之證據，或證據不足
    以證明，不能以推測或擬制之方法入人於罪，原判決眛於事
    實，且任意推定犯罪事實，又對被告有利之證據漏而不審，
    難令被告甘服，為此於法定期間內提起上訴，請撤銷原判決
    」云云。
三、查原審判決係認定：「一、被告前因強盜等案件，經臺灣
    新竹地方法院以89年度訴字第219號判決判處有期徒刑3 年4
    月、1年4月，應執行有期徒刑4年6月，上訴本院後，撤回上
    訴而確定；又因施用毒品案件，經臺灣新竹地方法院以89
    年度易字第1309號判決判處有期徒刑3 月確定；再因施用
    毒品案件，經臺灣新竹地方法院以90年度訴字第306 號判決
    判處有期徒刑7 月確定；上開、、案件再經臺灣新竹
    地方法院以90年度聲字第1198號裁定定應執行有期徒刑5年3
    月確定，於93年4 月23日縮短刑期假釋出監，嗣因撤銷假釋
    ，尚餘殘刑有期徒刑1年3月又18日；又因施用毒品案件，
    經臺灣高等法院以94年度上易字第967 號判決判處有期徒刑
    10月確定；又因詐欺案件，經臺灣新竹地方法院以94年度
    易字第618號判決判處有期徒刑3月確定；上開、、及
    、所示之案件，嗣因適用中華民國96年罪犯減刑條例，
    復經臺灣新竹地方法院以96年度聲減字第946 號裁定減刑並
    定應執行有期徒刑4年2月（包括上開所示之殘刑在內）、 5
    月又15日確定，於96年12月30日縮短刑期執行完畢。二、詎
    被告（綽號阿中）猶不知悔改，明知蘇嘉豪（另由檢察官起
    訴）為詐欺集團人員，該詐欺集團利用一般人對於檢調、司
    法機關偵辦案件之流程大多不甚熟悉，於接獲自稱為法院、
    書記官、檢察官、警察等公務員之來電均會信以為真並聽從
    指示辦理之心理，而以冒稱為司法人員及所製作公文書等方
    式，詐騙他人之財物，被告因缺錢花用，在網際網路上取得
    蘇嘉豪聯絡電話後，遂於98年12月底某日，在新竹市○○街
    上「大茶壺餐廳」與蘇嘉豪見面，約定被告在接受大陸地區
    真實姓名、年籍不詳綽號「經理」之成年人與蘇嘉豪之指示
    後，出面擔任取款之車手，並由真實姓名、年籍不詳綽號「
    阿偉」（亦稱「小馬」）之成年男子擔任司機載送被告取款
    ，若取款成功，被告可分得詐得贓款之2%。迨議定分工模式
    及分贓比例後，被告與蘇嘉豪及所屬之詐欺集團成年成員乃
    共同意圖為自己不法之所有，先後為下列行為：(一)於99年 1
    月8 日上午10時許，由上開詐欺集團成員先以電話假借臺灣
    臺北地方法院檢察署檢察官「張書華」名義打電話向高菊佯
    稱：其涉嫌在國泰銀行冒開帳戶，作為詐騙之用，該帳戶內
    有新臺幣（下同）1千多萬元，已被領走6百多萬元，先前曾
    寄2 次傳票給其，其均未出庭，但其曾在通知單上簽名，如
    果要解決此司法訴訟問題，要交付現金云云，致高菊誤以為
    真，因而陷於錯誤，隨即前往住家附近之土地銀行領出 300
    萬元，並約定在臺北縣樹林市○○○街38號之千歲廟康樂台
    右邊將錢交付監管。嗣被告果接獲該詐欺集團成員電話聯繫
    知悉高菊業已受騙，而持蓋有「臺灣臺北地方法院印」公印
    文1 枚之「臺灣臺北地方法院收據」，表示該收據係由臺灣
    臺北地方法院所製作之公文書，前往上述指定地點，假冒為
    臺灣臺北地方法院人員，交付如附表編號13號所示偽造之收
    據公文書予高菊而行使之，以取信高菊，致高菊不疑有詐，
    交付300 萬元之現金予被告。復於同月11日上午11時許，該
    詐騙集團又承上開詐欺取財、行使偽造公文書、冒充公務員
    而行使其職權之接續犯意，由該集團某成員以相同方式，對
    高菊佯稱存款須提交檢察官監管清查，致高菊誤以為真，因
    而陷於錯誤，隨即前往潭底郵局領出139 萬元及樹林農會保
    安分會領出140 萬元，旋由詐欺集團成員電話通知後，被告
    再持蓋有「臺灣臺北地方法院印」公印文之「臺灣臺北地方
    法院收據」2 紙，前往臺北縣樹林市○○○街40巷內，假冒
    為臺灣臺北地方法院人員，交付如附表編號14、15號所示偽
    造之收據公文書予高菊而行使之，以取信高菊，致高菊不疑
    有詐，交付279 萬元之現金予被告。復於同月12日上午11時
    許，該詐騙集團又承上開詐欺取財、行使偽造公文書、冒充
    公務員而行使其職權之接續犯意，以相同方式詐騙高菊，致
    高菊誤以為真，因而陷於錯誤，遂至潭底郵局領出45萬元及
    樹林農路保安分會領出5萬元，在臺北縣樹林市○○路118號
    前，由被告持蓋有「臺灣臺北地方法院印」公印文1 枚之「
    臺灣臺北地方法院收據」之偽造公文書1 紙，假冒為臺灣臺
    北地方法院人員，交付如附表編號16號所示偽造之收據公文
    書予高菊而行使之，以取信高菊，致高菊不疑有詐，交付50
    萬元之現金予被告，足生損害於高菊、臺灣臺北地方法院之
    公信力，及臺灣臺北地方法院公文書之正確性。(二)於99年 1
    月12日下午2 時許，由該詐欺集團內真實姓名年籍均不詳、
    自稱土地銀行櫃員之成年男子及自稱警員、法官之成年男子
    等人，先後撥打電話予池周秀真，向池周秀真佯稱：其在土
    地銀行開設之帳戶，涉及不法行為，土地銀行將提告，且要
    羈押1 個月，如不想被羈押，須提供現金50萬元以供擔保云
    云，使池周秀真陷於錯誤，而告知自稱法官之成年男子，其
    帳戶內僅有30萬元存款，並依自稱法官之成年男子指示，於
    同日下午2 時52分許，前往東湖郵局提領現金30萬元，並約
    定在臺北市○○區○○路119 巷48號前將錢交付監管。嗣被
    告接獲該詐欺集團成員電話聯繫知悉池周秀真業已受騙，即
    在便利商店接收偽造之「臺灣臺北地方法院地檢署監管科」
    及其上冒用檢察官「吳文正」名義製作、並蓋有「臺灣臺北
    地方法院監管科」公印文之公文書傳真，據以僭稱為臺灣臺
    北地方法院人員，致池周秀真陷於錯誤而交付30萬元予被告
    ，被告於詐得財物後，即將如附表編號17號所示之偽造公文
    書1 紙交付予池周秀真而行使之，足以生損害於池周秀真、
    臺灣臺北地方法院之公信力、吳文正檢察官執行公務之公信
    性，及臺灣臺北地方法院公文書之正確性。(三)於99年1 月15
    日下午2 時許，由該詐欺集團內真實姓名年籍均不詳、自稱
    臺北榮民總醫院人員之成年女子及自稱警員、臺灣臺北地方
    法院檢察署監管科科長之成年男子等人，先後撥打電話予黃
    國平，向黃國平佯稱：其遭人盜用身分，涉及不法行為，如
    不想被羈押，須提供現金以供擔保，且不得告訴家人，否則
    無法幫忙云云，使黃國平陷於錯誤，而告知自稱監管科科長
    之成年男子，其帳戶內尚有90萬元存款，並依自稱監管科之
    成年男子指示，旋於同日下午，前往農會欲提領現金80萬元
    。幸因黃國平在農會提款之際，巧遇巡邏員警蔡文展詢問提
    領鉅款之原因後，發現受騙，遂依警方指示，假裝應允，並
    依對方指示至臺北縣新店市○○路○ 段75號前等候付款。詐
    騙集團某成年成員誤認黃國平已經受騙，隨即偽造「臺灣臺
    北地方法院地檢署政務科」，及其上冒用法官「李英豪」、
    主任檢察官「李嘉明」名義、並蓋有「臺灣臺北地方法院監
    管科」公印文1枚，與蓋有「臺灣臺北地方法院印」公印文1
    枚之「臺灣臺北地方法院收據」之公文書各1 紙，足生損害
    於臺灣臺北地方法院及臺灣臺北地方法院檢察署之公信力、
    李英豪法官、李嘉明主任檢察官執行公務之公信性，及臺灣
    臺北地方法院檢察署公文書之正確性，連同附表編號3號、5
    至8號、11號所示之物品，裝在附表編號4號所示黑色背包內
    ，並指示「阿偉」載同被告至前開地點，「阿偉」即交付該
    黑色背包1 只，及被告前所交付個人相片、由集團成員據以
    偽造如附表編號9號所示識別證1 張。被告遂於同日下午4時
    15分許，手持該只黑色背包，出示如附表編號9 號所示之偽
    造識別證，僭行係司法人員而著手於向黃國平取款之際，遭
    現場埋伏員警蔡文展當場逮捕而未遂，並扣得該黑色背包（
    如附表編號3至8號、10至12號所示之物品）、偽造之識別證
    （如附表編號9 號），及蘇嘉豪交付與被告供本件犯罪聯繫
    使用的如附表編號1、2號所示行動電話等情。以被告原判決
    事實二、(一)、(二)所為，均係犯刑法第216條、第211條之行使
    偽造公文書罪、第158條第1 項之僭行公務員職務罪、第339
    條第1項之詐欺取財罪；事實二、(三)所為，係犯刑法第216條
    、第212條之行使偽造特種文書罪、第211條之偽造公文書罪
    、第158條第1項之僭行公務員職務罪、第339條第3項、第 1
    項之詐欺取財未遂罪。又就事實二所示該詐欺集團成員間偽
    造公印文之行為，係偽造公文書之部分行為，而事實二、(一)
    、(二)所示偽造公文書進而持以行使，事實二、(三)所示偽造特
    種文書後進而持以行使，偽造之低度行為亦均為行使之高度
    行為所吸收，均不另論罪。如事實二、(一)所示的各次行為，
    均核屬單一接續行為。本件詐欺集團係以假冒司法人員，以
    偽造公文書達詐騙取財之目的，故各該階段的行為，在評價
    上核屬廣義的一行為，故被告於事實二、(一)、(二)部分均係以
    一行為犯行使偽造公文書、冒充公務員僭行其職權及詐欺取
    財既遂等數罪名，為想像競合犯，應從一重之行使偽造公文
    書罪處斷。被告於事實二、(三)部分，已著手於詐欺取財行為
    之實施，惟尚未得手財物而未遂，被告以一行為觸犯偽造公
    文書、行使偽造特種文書、僭行公務員職務及詐欺取財未遂
    4 罪名，為想像競合犯，應從一重之偽造公文書罪處斷。被
    告如前述所示之2次行使偽造公文書、1次偽造公文書之犯行
    ，犯意各別、罪名有異，應分論併罰。被告係受邀加入蘇嘉
    豪、「阿偉」及所屬犯罪集團，該集團成員始依分工而上開
    犯罪，是被告與該集團成員間有犯意聯絡及行為分擔，為共
    同正犯。公訴意旨雖認被告就原判決事實二、(三)部分涉犯行
    使偽造公文書罪嫌云云。然查，被告是在出示前揭偽造識別
    證與被害人黃國平察看之際，即為員警當場逮捕，嗣後始自
    黑色包包內取出如附表編號1至8號、10至12號所示物品乙節
    ，亦據證人蔡文展於原審審理中證述明確，足見被告尚未行
    使前揭偽造公文書即遭查獲，是尚難認被告有何行使偽造公
    文書之犯行。此外，復查無其他積極證據足認被告有公訴意
    旨所述前開犯行，惟依公訴意旨認定之犯罪事實所示，亦與
    被告前開經論罪科刑之犯行間，具有實質上一罪關係，爰不
    另為無罪之諭知。又就原判決事實二、(一)部分，追加起訴書
    雖論及被告於99年1 月11日曾出示偽造識別證云云，然追加
    起訴書證據並所犯法條欄第2 項中，檢察官並未敘明被告此
    部分所為，有另涉犯行使特種文書罪嫌，且該份追加起訴書
    中亦未見所指「附表」的識別證，足見該部分事實係屬誤載
    ，均附此敘明。又被告前有如原判決事實一、所載之論罪科
    刑及執行完畢之紀錄，有本院被告前案紀錄表1 份在卷可按
    ，其受有期徒刑執行完畢，於5 年以內故意再犯本案最重本
    刑為有期徒刑以上之罪，為累犯，應依刑法第47條第1 項規
    定，加重其刑。」原審判決並詳載其審酌科刑之一切情狀之
    理由稱：「審酌被告年僅30歲，不思以正途賺取金錢，竟只
    因缺錢花用，即參與詐騙集團，假冒司法機關之名，利用被
    害人聽聞自己涉嫌犯罪遭司法機關調查而一時情急、且對司
    法程序不甚熟悉之機會，共同以行使偽造公文書、特種文書
    ，兼以僭行公務員職權之方式，詐騙被害人之財物，影響司
    法機關公文書之正確性及司法機關公信力，並對被害人財產
    法益侵害甚鉅，復斟酌其尚知坦承犯行、犯後態度非劣等一
    切情狀，分別量處如原判決主文所示之刑，並定其應執行刑
    」（原審判決第8、9頁），故原審判決已就量刑刑度詳為審
    酌並明其理由，原審判決認事用法，核無違誤，量刑亦屬
    妥適，被告上訴意旨僅空泛指稱：「原判決與事實不符，按
    刑事訴訟法規定，犯罪事實應依證據，無證據不得推斷其犯
    罪事實，事實之認定應依證據，如未能發現確實之證據，或
    證據不足以證明，不能以推測或擬制之方法入人於罪，原判
    決眛於事實，且任意推定犯罪事實，又對被告有利之證據漏
    而不審，難令被告甘服，為此於法定期間內提起上訴，請撤
    銷原判決」云云，惟查本件犯罪事實，業據被告於原審審理
    時坦承不諱，核與證人即被害人黃國平、高菊、池周秀真於
    警詢時指述大致相符，並經證人即查獲員警蔡文展於原審審
    理中證述綦詳，復有附表所示物品扣案可資佐證，此外，並
    有臺北縣政府警察局新店分局扣案物品目錄表、扣案物品相
    片8 幀及被告所有之門號0000000000號行動電話雙向通聯紀
    錄1 份附卷足憑，足見被告上揭任意性自白與事實相符。被
    告上訴意旨空言否認犯罪，並未依據卷內既有訴訟資料或提
    出新事證，指摘或表明第一審判決有何採證認事、用法或量
    刑等足以影響判決本旨之不當或違法，核與前揭具體理由之
    要件不符。綜上，被告上訴意旨，尚不足以影響原審判決量
    刑刑度之本旨，亦不足以認原審判決有何不當或違法，核非
    上開法條規定之上訴應敘述之具體理由。此外，被告復未具
    體指摘原審判決關於認定事實、適用法律及量刑等事項，究
    竟有何違法或不當之具體情形。揆諸上開說明，本件上訴未
    敘述具體理由及不合法律上之程式，應予駁回，並不經言詞
    辯論為之。
據上論斷，應依刑事訴訟法第367條前段、第372條，判決如主文
。
中    華    民    國   100    年    1     月    25    日
                  刑事第三庭  審判長法  官  陳博志
                                    法  官  劉興浪
                                    法  官  許文章
以上正本證明與原本無異。
如不服本判決，應於收受送達後十日內向本院提出上訴書狀，其
未敘述上訴之理由者並得於提起上訴後十日內向本院補提理由書
（均須按他造當事人之人數附繕本）。「切勿逕送上級法院」。
                                    書記官  蔡慧娟
中    華    民    國   100    年    1     月    25    日
附表：
┌─┬─────────────┬────────┬─────────────┐
│編│證物名稱                  │其上偽造之印文  │宣告沒收之物              │
│號│                          │                │                          │
├─┼─────────────┼────────┼─────────────┤
│1 │序號000000000000000號NOKIA│                │序號000000000000000號NOKIA│
│  │牌黑色行動電話1具（含門號0│                │牌黑色行動電話1 具（含門號│
│  │000000000號SIM卡1枚）     │                │0000000000號SIM卡1枚）    │
├─┼─────────────┼────────┼─────────────┤
│2 │序號000000000000000號SAMSO│                │序號000000000000000號SAMSO│
│  │NG牌黑色行動電話1具（含門 │                │NG牌黑色行動電話1具（含門 │
│  │號0000000000號SIM卡1枚）  │                │號0000000000號SIM卡1枚）  │
├─┼─────────────┼────────┼─────────────┤
│3 │臺灣臺北地方法院監管科印章│                │臺灣臺北地方法院監管科印章│
│  │1枚                       │                │1枚                       │
├─┼─────────────┼────────┼─────────────┤
│4 │黑色背包1只               │                │黑色背包1只               │
├─┼─────────────┼────────┼─────────────┤
│5 │紅色大印臺1個             │                │紅色大印台1個             │
├─┼─────────────┼────────┼─────────────┤
│6 │墊板1個                   │                │墊板1個                   │
├─┼─────────────┼────────┼─────────────┤
│7 │膠水1瓶                   │                │膠水1瓶                   │
├─┼─────────────┼────────┼─────────────┤
│8 │原子筆3支（起訴書誤載為1支│                │原子筆3支                 │
│  │）                        │                │                          │
├─┼─────────────┼────────┼─────────────┤
│9 │臺北地檢署監管科林立誠服務│                │臺北地檢署監管科林立誠服務│
│  │證（起訴書誤載為黃明招）1 │                │證1張                     │
│  │張                        │                │                          │
├─┼─────────────┼────────┼─────────────┤
│10│臺灣臺北地方法院地檢署政務│「臺灣臺北地方法│臺灣臺北地方法院地檢署政務│
│  │科公文1紙（日期為99年1月15│院監管科印」印文│科公文1紙                 │
│  │日，金額為80萬元）        │1枚             │                          │
├─┼─────────────┼────────┼─────────────┤
│11│臺灣臺北地方法院地檢署政務│「臺灣臺北地方法│臺灣臺北地方法院地檢署政務│
│  │科偵查卷宗封面1紙         │院監管科印」印文│科偵查卷宗封面1紙         │
│  │                          │1枚             │                          │
├─┼─────────────┼────────┼─────────────┤
│12│臺灣臺北地方法院空白收據1 │「臺灣臺北地方法│臺灣臺北地方法院空白收據1 │
│  │紙                        │院印」印文1枚   │紙                        │
├─┼─────────────┼────────┼─────────────┤
│13│臺灣臺北地方法院收據1紙（ │「臺灣臺北地方法│「臺灣臺北地方法院印」印文│
│  │日期為99年1月8日，金額為30│院印」印文1枚   │1枚                       │
│  │0萬元）                   │                │                          │
├─┼─────────────┼────────┼─────────────┤
│14│臺灣臺北地方法院收據1紙（ │「臺灣臺北地方法│「臺灣臺北地方法院印」印文│
│  │日期為99年1月11日，金額為 │院印」印文1枚   │1枚                       │
│  │139萬元）                 │                │                          │
├─┼─────────────┼────────┼─────────────┤
│15│臺灣臺北地方法院收據1紙（ │「臺灣臺北地方法│「臺灣臺北地方法院印」印文│
│  │日期為99年1月11日，金額為 │院印」印文1枚   │1枚                       │
│  │140萬元）                 │                │                          │
├─┼─────────────┼────────┼─────────────┤
│16│臺灣臺北地方法院收據1紙（ │「臺灣臺北地方法│「臺灣臺北地方法院印」印文│
│  │日期為99年1月12日，金額為 │院印」印文1枚   │1枚                       │
│  │50萬元）                  │                │                          │
├─┼─────────────┼────────┼─────────────┤
│17│臺北地檢署監管科收據1紙（ │「臺灣臺北地方法│「臺灣臺北地方法院監管科印│
│  │日期為99年1月12日，金額為 │院監管科印」印文│」印文1枚                 │
│  │30萬元）                  │1枚             │                          │
└─┴─────────────┴────────┴─────────────┘